【裁判字號】    99,易,2524
【裁判日期】    991007
【裁判案由】    詐欺
【裁判全文】
臺灣臺中地方法院刑事判決              99年度易字第2524號
公  訴  人  臺灣臺中地方法院檢察署檢察官
被      告  丙○○
被      告  乙○○
被      告  甲○○
上列被告等因詐欺案件，經檢察官提起公訴（99年度偵字第1356
6號、第14914號），於本院準備程序進行中，被告等均就被訴事
實為有罪之陳述，經合議庭裁定改以簡式審判程序審理，判決如
下：
    主    文
丙○○共同犯詐欺取財罪，處有期徒刑捌月，扣案如附表一所示
之物均沒收；又共同犯詐欺取財罪，處有期徒刑捌月，扣案如附
表一所示之物均沒收；又共同犯詐欺取財罪，處有期徒刑捌月，
扣案如附表一所示之物均沒收；又共同犯詐欺取財罪，處有期徒
刑捌月，扣案如附表一所示之物均沒收；又共同犯詐欺取財罪，
處有期徒刑捌月，扣案如附表一所示之物均沒收；又共同犯詐欺
取財罪，處有期徒刑捌月，扣案如附表一所示之物均沒收。應執
行有期徒刑壹年陸月，扣案如附表一所示之物均沒收。
乙○○共同犯詐欺取財罪，處有期徒刑捌月，扣案如附表一所示
之物均沒收；又共同犯詐欺取財罪，處有期徒刑捌月，扣案如附
表一所示之物均沒收；又共同犯詐欺取財罪，處有期徒刑捌月，
扣案如附表一所示之物均沒收；又共同犯詐欺取財罪，處有期徒
刑捌月，扣案如附表一所示之物均沒收；又共同犯詐欺取財罪，
處有期徒刑捌月，扣案如附表一所示之物均沒收；又共同犯詐欺
取財罪，處有期徒刑捌月，扣案如附表一所示之物均沒收。應執
行有期徒刑壹年陸月，扣案如附表一所示之物均沒收。
甲○○共同犯詐欺取財罪，累犯，處有期徒刑柒月，扣案如附表
一所示之物均沒收；又共同犯詐欺取財罪，累犯，處有期徒刑柒
月，扣案如附表一所示之物均沒收；又共同犯詐欺取財罪，累犯
，處有期徒刑柒月，扣案如附表一所示之物均沒收；又共同犯詐
欺取財罪，累犯，處有期徒刑柒月，扣案如附表一所示之物均沒
收；又共同犯詐欺取財罪，累犯，處有期徒刑柒月，扣案如附表
一所示之物均沒收；又共同犯詐欺取財罪，累犯，處有期徒刑柒
月，扣案如附表一所示之物均沒收。應執行有期徒刑壹年參月，
扣案如附表一所示之物均沒收。
    犯罪事實
一、甲○○曾因違反電信法案件，經臺灣高雄地方法院判處有期
    徒刑4月確定，甫於民國96年2月2日易科罰金執行完畢。丙○○、乙○○、甲○○等3人與不詳姓名年籍綽號「阿財」
    或「泰國」及其他多位不詳姓名成年男子，自99年1月間某
    日起，即共同籌組詐騙大陸地區人民之詐騙集團，並共同意
    圖為自己不法所有，基於詐欺取財之犯意聯絡，先由丙○○
    負責在臺灣設立假貸款詐騙機房，並於99年1月間某日，在
    臺中市○○街15號23樓即東興國小附近，承租該址房屋，作
    為詐騙機房，後於99年3月1日前某日，為逃避查緝，故丙○○即指示乙○○帶同甲○○另尋他處，欲將詐騙機房遷移，
    後即以甲○○之名義，承租臺中市○○路506號4樓房屋，並
    於99年3月1日，將詐騙機房遷移至該處。丙○○先在大陸地
    區四川省重慶市地區之成報上，刊登代辦貸款廣告，待大陸
    地區有貸款需求之人民依廣告所刊載之電話回撥後，由丙○○、乙○○、甲○○流輪接聽，並留下對方之資料，後該3
    人再輪流以節費器電話撥打給欲貸款之不特定大陸人民，由
    丙○○等3人輪流在前址之臺灣機房假冒第一線人員即民間
    代辦貸款公司之客服人員，其等均先向不特定之大陸地區人
    民詐稱，須先傳真財力證明資料云云，待確定該不特定大陸
    地區人民有意申辦後即要求傳真財力證明，並傳真重慶匯豐
    銀行貸款申請書給該大陸地區人民，並透過電話指示該大陸
    地區人民書寫1組銀行帳號，再令該大陸地區人民回傳並等
    候銀行業務人員之照會云云，於3至5日後，再由丙○○等3
    人輪流假冒匯豐銀行之貸款承辦人員與該大陸地區人民照會
    核對資料，並指示該大陸地區人民須撥打至香港匯豐銀行總
    行登記，惟蔡侑倫等3人係給予竄改過之號碼，故該大陸地
    區人民依指示撥打後，會打到丙○○等3人所掌控之門號，
    待該大陸地區人民撥打該電話後，即會先進入語音檔，並請
    該大陸地區人民輸入帳號，並設定一組密碼，故該大陸地區
    人民依指示輸入後，丙○○等3人即取得該人之帳號與密碼
    ，惟該語音檔均會向之稱，登入不成功云云，這時丙○○等
    3人即再佯稱，須至之前填寫貸款申請時，所書帳號之銀行
    辦理電話語音查詢、轉帳設定，待該大陸地區人民設定完成
    後，再撥打前揭語音專線，輸入其所設定之帳號、密碼後，
    語音即會稱，已完成登錄，此時丙○○等3人即會以其所騙
    取到之前揭銀行帳號及語音密碼，查詢該大陸地區人民所留
    之帳戶內，是否有金錢，若無，則會再要求該大陸地區人民
    需先將貸款金額之一半或三成，存入該大地區人民前揭帳戶
    內；若有，則由丙○○等3人以語音轉帳之方式，將該大陸
    地區人民帳戶內之金錢，轉匯至「阿財」或「泰國」之人所
    提供之大陸地區人頭帳戶，再由丙○○聯絡「阿財」或「泰
    國」之人，由「阿財」或「泰國」，請在大陸地區之車手將
    前揭轉入人頭帳戶內之金錢提領出，於扣除「泰國」或「阿
    財」及大陸地區車手應得部分、手續費、匯差等約總金額之
    20%費用後，即利用不詳之地下匯兌方式，將騙得之人民幣
    換算成新臺幣後，匯回臺灣，「泰國」或「阿財」再與丙○○聯絡交錢事宜後，即指示其不知名之小弟，將丙○○等3
    人所屬在臺詐騙機房人員應分得之部分，在臺中市○○路與
    大墩路口，交予丙○○或乙○○，丙○○於取得詐騙所得金
    錢後，再依是由誰人詐騙得逞，而發予該人詐騙所得金額之
    15%，其餘則歸丙○○，惟丙○○會將該金錢之部分，作為
    該機房營運之用，而與乙○○、甲○○等在臺灣詐騙機房內
    之成員朋分，其等即以此分工之方式詐欺取財得逞。亦即丙○○、乙○○、甲○○、「阿財」或「泰國」等人議定後，
    即由丙○○負責出資，承租位在臺中市前2址之房屋，作為
    詐騙機房，且由丙○○負責該機房之運作、機房設備及人員
    之管理，並負擔房租、電信費用、設備費用、提供詐騙集團
    成員三餐及飲水、提供教戰守則等詐騙資料，丙○○並另先
    購買節費器、裝設電話、電腦等設備，作為設立詐騙之電信
    機房之用。該詐欺集團之運作分工如下：丙○○於前址機房
    架設妥後，即自99年1月間某日，與甲○○、楊榮振，共同
    詐騙大陸地區人民，其3人係採輪流擔任第一線之假冒代辦
    貸款之公司客服人員與第二線之假冒銀行行員。又待詐騙得
    逞後，「阿財」或「泰國」及大陸地區車手會將所提領出之
    詐騙所得，扣除「阿財」或「泰國」及車手等應得之2成佣
    金後，其餘再以不詳之地下匯兌方式，經匯率換算成新臺幣
    而匯回臺灣，「阿財」或「泰國」再用網路電話撥打給丙○○所有之0000000000號等電話，叫丙○○至臺中市○○路與
    大墩路口等處拿錢，待丙○○至該處向「阿財」之小弟拿取
    金錢後，再與乙○○、甲○○等詐欺集團成員朋分。其中於
    99年3月25日13時34分許，以不詳大陸地區銀行，帳號為000
    0000000000000016號戶名江建成帳戶，詐騙大陸地區人民人
    民幣4萬9500元；於99年3月29日上午11時29分許，以前揭同
    帳戶，詐得人民幣9萬元;於99年3月29日15時18分許，以不
    詳之大陸地區銀行帳戶，詐得人民幣9萬9900元;99年4月1日
    16時10分許，以不詳之大陸地區銀行帳戶，詐得人民幣5萬
    元;99年4月7日14時13分許，以不詳之大陸地區銀行帳戶，
    詐得22萬元人民幣;99年4月15日，以不詳之大陸地區銀行帳
    戶，詐得2萬元人民幣，總計47萬9900元人民幣。丙○○所
    經營之前揭詐騙機房，係採無底薪制，其中若詐騙得逞，經
    手詐騙之人均可分得詐騙所得金額之百分之15，其餘部分，
    則由丙○○所取得，作為該臺灣機房運作之公積金及該詐騙
    集團成員之日常生活開銷之用，丙○○、乙○○、甲○○其
    等3人即以此方式，朋分詐騙所得之贓款。嗣於99年6月8日
    13時許，為警持搜索票在臺中市○○路506號4樓內，扣得桌
    上型電腦2組、筆記型電腦2台、節費器7台、電話機3台、大
    陸地區行動電話5支、行動電話空機3支、繳費單1批、隨身
    碟1支、臺灣行動電話9支、郵政存簿2本、彰化銀行存摺1
    本、計算機1台、記事本5本、記事單1疊、教戰守則5本、租
    賃契約書1本、匯款單1張、現金新臺幣4萬2400元等物，並
    當場逮捕丙○○、乙○○2人，而當時未在現場之甲○○，
    則於99年6月25日13時許，在臺中市○○路196巷口，為警拘
    提到案。
二、案經臺灣臺中地方法院檢察署檢察官偵揮刑事警察局偵六隊
    、臺中縣警察局清水分局偵查起訴。
     理  由
一、本件被告丙○○、乙○○、甲○○等3人（下稱被告等3人）
    所犯刑法第339條第1項之詐欺取財罪，其法定刑為5年以下
    有期徒刑、拘役或科或併科100元以下罰金，且非高等法院
    管轄第一審之案件，經本院合議庭裁定由受命法官行準備程
    式時，被告就被訴事實為有罪之陳述後，經告知被告簡式審
    判程式之旨，並聽取被告、檢察官之意見後，裁定進行簡式
    審判程式，依刑事訴訟法第273條之2之規定，簡式審判程式
    之證據調查，不受刑事訴訟法第159條第1項、第161條之2、
    第161條之3、第163條之1及第164條至第170 條規定之限制
    ，合先敘明。
二、被告3人對其等被訴分別犯有如犯罪事實欄所載之犯罪，於
    警詢、偵查及本院審理中，均為自白認罪供述。又被告就前
    揭犯罪事實欄所載犯罪所為之自白認罪供述，核有扣案如附
    表一所示之物及現場圖、現場照片14張、不動產租賃契約書
    影本、0000000000號電話監聽譯文、99年聲監字第175號通
    訊監察書、99年聲監續字第262號通訊監察書、99年聲監字
    第412號通訊監察書、被害人匯款資料一覽表等在卷可參，
    堪認被告等3人對其等被訴分別犯有如犯罪事實欄所載犯罪
    所為之自白認罪供述核與本案客觀事實相符，堪以採為本案
    斷罪之依據。是綜上所述，本案事證明確，被告3人犯上開
    詐欺取財罪，洵堪認定，均應依法予以論罪科刑。
三、核被告丙○○、楊正榮、甲○○所為，均係犯刑法第339 條
    第1項之詐欺取財罪。又按共同正犯之意思聯絡，原不以數
    人間直接發生者為限，即有間接之聯絡者，亦包括在內，如
    甲分別邀約乙、丙犯罪，雖乙、丙間彼此並無直接之聯絡，
    亦無礙於其為共同正犯之成立（最高法院77年臺上字第2135
    號判例意旨參照）；查電話詐騙此一新近社會犯罪型態，自
    籌設電話機房、收購人頭帳戶、撥打電話實施詐騙、指定被
    害人匯款帳戶、自人頭帳戶提領款項、取贓款朋分等階段，
    乃係須由多人縝密分工方能完成之集團性犯罪，被告等3人
    縱與綽號「阿財」、「泰國」等成年男子及在大陸地區之不
    詳詐欺集團成員間，縱非全然認識或確知彼此參與分工細節
    ，然已足以認定有直接、間接之犯意聯絡及行為分擔，均應
    論以共同正犯。被告3人所犯上開6罪間，犯意各別，應予分
    論併罰。查被告甲○○有前揭犯罪事實所載之犯罪前科紀錄
    ，此有臺灣高等法院被告前案紀錄表在卷可按，其前受有期
    徒刑執行完畢，於5年以內故意再犯本案有期徒刑以上之罪
    ，為累犯，應依刑法第47條第1項規定，加重其刑。
四、爰審酌被告等3人年輕力壯，竟不思付出勞力賺取金錢供己
    花用，被告丙○○、楊正榮更為首謀，聚眾共組詐騙集團，
    詐欺大陸地區被害人財物，犯罪計畫縝密，集團內部角色分
    工細密，誘使被害人交付帳號及密碼，嚴重敗壞社會風氣，
    危害社會治安甚鉅，使被害人傾家蕩產，多年積蓄毀於一旦
    ，造成重大損害，遭詐騙後又求償無門，及被告丙○○、楊
    正榮係居於本案犯罪首腦地位，籌組詐騙機房，由扣案之物
    品眾多、已詐騙多人，顯然規模不小，被告甲○○雖負責聽
    取電話為詐騙之行為，然非居於上述詐騙集團首要角色等，
    另參以實務上相關於詐騙集團正犯之量刑，然對詐騙集團之
    正犯，特別係已詐騙成功之正犯，實無予以從輕量刑理由，
    併參酌本件被告各人參與程度高低，及被告丙○○、楊正榮
    及甲○○等3人之素行不同，另公訴檢察官亦求處被告均為
    應執行有期徒刑1年6月（除被告甲○○參與程度較低，處以
    較公訴檢察官求處之刑度較低外，餘檢察官求處之刑度，尚
    為合理）等一切情狀，分別量處如主文所示之刑，並定其應
    執行之刑。
五、末按共同正犯因相互間利用他人之行為，以遂行其犯意之實
    現，本於責任共同之原則，有關沒收部分，對於共犯間供犯
    罪所用之物，自均應為沒收之諭知。經查，扣案如附表一所
    示之物，均係被告等在其所設詐騙機房即在臺中市○○路50
    6號4樓處查獲，且分別係被告丙○○或楊正榮所有，均係供
    本件犯罪所用之物或犯罪所得之物，業據被告丙○○、楊正
    榮供述在卷，爰依刑法第38條第1項第2款、第3款之規定諭
    知沒收之。另扣案如附表二編號1、3所示之物為第三人張大
    偉所有之物、編號7、8所示之物為第三人王志偉所有之物，
    非本件被告或共犯所有之物，而編號2、4、5、6所示之物雖
    為被告乙○○所有之物，然無法證明供本件犯罪所用之物，
    而編號9、10所示之物則為一般繳費之收據，亦非本件犯罪
    所用或犯罪所得之物，爰不另為沒收之諭知，併此敘明。
據上訴斷，依刑事訴訟法第273條之1第1項、第299條第1項前段
，刑法第28條、第339條第1項、第47條第1項、第51條第5款、第
38條第1項第2款、第3款，刑法施行法第1條之1第1項、第2項前
段，判決如主文。
本案經檢察官鍾祖聲到庭執行職務。
中    華    民    國    99    年    10    月    7    日
                  刑事第四庭    法  官    黃益茂
以上正本證明與原本無異。
如不服本判決應於收受送達後10日內向本院提出上訴書狀，並應
敘述具體理由；其未敘述上訴理由者，應於上訴期間屆滿後20日
內向本院補提理由書（均須按他造當事人之人數附繕本）「切勿
逕送上級法院」。
                                書記官    蔡秋明
中    華    民    國      99  年      10  月      7  日
得上訴。
附錄本案論罪科刑法條全文：
中華民國刑法第339條
（普通詐欺罪）
意圖為自己或第三人不法之所有，以詐術使人將本人或第三人之
物交付者，處 5 年以下有期徒刑、拘役或科或併科 1 千元以下
罰金。
以前項方法得財產上不法之利益或使第三人得之者，亦同。
前二項之未遂犯罰之。
附表一
┌──┬───────────────┬──┬────┐
│編號│品名                          │數量│所有人  │
├──┼───────────────┼──┼────┤
│ 1  │節費器                        │7台 │丙○○  │
├──┼───────────────┼──┼────┤
│ 2  │無線電話機                    │3台 │丙○○  │
├──┼───────────────┼──┼────┤
│ 3  │000-0000-0000號大陸手機（含SIM│1支 │丙○○  │
│    │卡）                          │    │        │
├──┼───────────────┼──┼────┤
│ 4  │000-0000-0000號大陸手機（含SIM│1支 │丙○○  │
│    │卡）                          │    │        │
├──┼───────────────┼──┼────┤
│ 5  │000-0000-0000號大陸手機（含SIM│1支 │丙○○  │
│    │卡）                          │    │        │
├──┼───────────────┼──┼────┤
│ 6  │000-0000-0000號大陸手機（含SIM│1支 │丙○○  │
│    │卡）                          │    │        │
├──┼───────────────┼──┼────┤
│ 7  │000-0000-0000號大陸手機（含SIM│1支 │丙○○  │
│    │卡）                          │    │        │
├──┼───────────────┼──┼────┤
│ 8  │NOKIA行動電話（序號00000000000│1支 │丙○○  │
│    │6897號、含0000000000號SIM卡） │    │        │
├──┼───────────────┼──┼────┤
│ 9  │NOKIA行動電話（含0000000000號S│1支 │丙○○  │
│    │IM卡）                        │    │        │
├──┼───────────────┼──┼────┤
│ 10 │WINΠ行動電話（序號00000000000│1支 │丙○○  │
│    │9436號、含SIM卡）             │    │        │
├──┼───────────────┼──┼────┤
│ 11 │ALC TEC行動電話（LOTN：7B137B1│1支 │丙○○  │
│    │00P00、含SIM卡）              │    │        │
├──┼───────────────┼──┼────┤
│ 12 │NOKIA行動電話（ESN：0000000000│1支 │丙○○  │
│    │0、含SIM卡）                  │    │        │
├──┼───────────────┼──┼────┤
│ 13 │MOTOROLA行動電話（ESN：0000000│1支 │丙○○  │
│    │2628）                        │    │        │
├──┼───────────────┼──┼────┤
│ 14 │SHARP行動電話（序號00000000000│1支 │丙○○  │
│    │0168號）                      │    │        │
├──┼───────────────┼──┼────┤
│ 15 │HTC行動電話（序號：00000000000│1支 │丙○○  │
│    │4777號、含SIM卡）             │    │        │
├──┼───────────────┼──┼────┤
│ 16 │行動電話（序號：00000000000000│1支 │丙○○  │
│    │0號）                         │    │        │
├──┼───────────────┼──┼────┤
│ 17 │行動電話（序號：00000000000000│1支 │丙○○  │
│    │號）                          │    │        │
├──┼───────────────┼──┼────┤
│ 18 │行動電話（序號：00000000000000│1支 │丙○○  │
│    │4號）                         │    │        │
├──┼───────────────┼──┼────┤
│ 19 │計算機                        │1台 │丙○○  │
├──┼───────────────┼──┼────┤
│ 20 │記事本                        │5本 │丙○○  │
├──┼───────────────┼──┼────┤
│ 21 │記事單                        │1組 │丙○○  │
├──┼───────────────┼──┼────┤
│ 22 │教戰手冊                      │5本 │丙○○  │
├──┼───────────────┼──┼────┤
│ 23 │隨身碟                        │1支 │丙○○  │
├──┼───────────────┼──┼────┤
│ 24 │租賃契約書                    │1本 │丙○○  │
├──┼───────────────┼──┼────┤
│ 25 │電腦設備（筆記型電腦＋網路卡）│2台 │丙○○  │
├──┼───────────────┼──┼────┤
│ 26 │電腦設備（桌上型電腦主機＋螢幕│2台 │丙○○  │
│    │＋鍵盤）                      │    │        │
├──┼───────────────┼──┼────┤
│ 27 │ 現金（新台幣）               │4240│丙○○  │
│    │                              │0元 │        │
└──┴───────────────┴──┴────┘
附表二
┌──┬───────────────┬──┬────┐
│編號│品名                          │數量│所有人  │
├──┼───────────────┼──┼────┤
│ 1  │張大偉存摺                    │2本 │張大偉  │
├──┼───────────────┼──┼────┤
│ 2  │本票影本                      │21張│乙○○  │
├──┼───────────────┼──┼────┤
│ 3  │張大偉證件包                  │1本 │張大偉  │
├──┼───────────────┼──┼────┤
│ 4  │彰銀存摺                      │1本 │乙○○  │
├──┼───────────────┼──┼────┤
│ 5  │匯款單                        │1張 │乙○○  │
├──┼───────────────┼──┼────┤
│ 6  │NOKIA行動電話（序號：000000000│1支 │乙○○  │
│    │367151含0000000000號SIM卡）   │    │        │
├──┼───────────────┼──┼────┤
│ 7  │郵局存簿                      │2本 │王志偉  │
├──┼───────────────┼──┼────┤
│ 8  │福鴻洗衣單                    │1張 │王志偉  │
├──┼───────────────┼──┼────┤
│ 9  │天然氣繳費單                  │1張 │丙○○  │
├──┼───────────────┼──┼────┤
│10  │水、電、行動電話繳費單        │1包 │丙○○  │
└──┴───────────────┴──┴────┘

司法院資訊處製作；財團法人民間司法改革基金會備份。
